【裁判字號】    95,易緝,152
【裁判日期】    950831
【裁判案由】    毒品危害防制條例
【裁判全文】
臺灣高雄地方法院刑事判決             95年度易緝字第152號
公  訴  人  臺灣高雄地方法院檢察署檢察官
被      告  甲○○
                    （現於臺灣高雄女子監獄執行中）
上列被告因違反毒品危害防制條例案件，經檢察官聲請簡易判決
處刑（91年度毒偵字第4647號），經本院受理後（91年度簡字第
195 號），改依通常訴訟程序審理，被告就被訴事實為有罪之陳
述，經本院合議庭裁定由受命法官獨任進行簡式審判程序，本院
判決如下：
    主  文
甲○○施用第二級毒品，累犯，處有期徒刑伍月，如易科罰金，
以佰元折算壹日。
    事實及理由
一、犯罪事實：甲○○前因先後2 次違反麻醉藥品管理條例案件
    ，分別經本院以85年度易字第7543號判處有期徒刑3 月確定
    及臺灣高等法院高雄分院以86年度訴字第1003號駁回上訴而
    應處有期徒刑5 月確定，前述2 罪接續執行，於民國87年5
    月16日縮刑期滿執行完畢。其另於88年間因施用毒品案件，
    經觀察勒戒後，認無繼續施用毒品之傾向，經高雄地方法院
    檢察署檢察官於88年3 月4 日以88年度偵字第669 號、88年
    度偵字第2607號不起訴處分確定；甲○○復因施用第二級毒
    品案件，經本院裁定送觀察勒戒後，認有繼續施用毒品傾向
    ，經本院裁定令入戒治處所施以強制戒治，於89年9 月16日
    停止戒治處分出監，於90年3 月22日強制戒治執行完畢，其
    上開施用毒品犯行，並經本院於89年8 月8 日以89年度易字
    第1729號判決判處有期徒刑5 月確定。詎其仍不知戒除毒癮
    ，明知甲基安非他命業經公告列為毒品危害防制條例第2 條
    第2 項第2 款之第二級毒品，不得非法持有、施用，仍於前
    開強制戒治執行完畢釋放後5 年內，復基於施用第二級毒品
    甲基安非他命之犯意，於91年5 月25日上午9 時許，在高雄
    市內某處，以將甲基安非他命置於吸食器內點火燒烤吸食之
    方式，施用第二級毒品甲基安非他命1 次。嗣於91年5 月25
    日晚上11時30分許，於高雄市○○區○○街191 號前因另案
    通緝為警逮捕，經警採驗尿液呈甲基安非他命陽性反應，而
    查悉上情。案經內政部警察署高雄港務警察局移送臺灣高雄
    地方法院檢察署檢察官聲請簡易判決處刑。
二、認定事實所憑之證據：
  (一)被告甲○○於本院審理時之自白（見本院卷第26、34頁）
  (二)尿液採證代碼對照表、高雄市政府衛生局91年6 月10日高衛
    試煙字第C-075 號煙毒尿液檢驗成績書各1 份（見警卷第5
    、6 頁）。
  (三)本院89年易字第1729號刑事判決書、刑案資料查註紀錄表、
    全國施用毒品案件紀錄表、臺灣高等法院被告前案紀錄表各
    1 份。
三、按毒品危害防制條例業於被告行為後修正，且於93年1 月9
    日施行，修正後該條例第23條第2 項規定：觀察、勒戒或強
    制戒治執行完畢釋放後，5 年內再犯第10條之罪者，檢察官
    應依法追訴。執之與修正前同條例第20條第2 項、第3 項前
    段規定：經觀察勒戒後，無繼續施用毒品傾向者，應由檢察
    官為不起訴之處分；依前項規定為不起訴處分後，5 年內再
    犯第10條之罪，經觀察、勒戒後，認有繼續施用毒品之傾向
    或3 犯以上者，不適用前項之規定，即意指應依法訴追之旨
    相較，就本件被告之前揭情形而言，不論依修正前、後之規
    定，均合於應對之起訴程序要件，自無有利、不利之別。再
    者，有關施用第二級毒品之罰則，其法定刑度於修正前、後
    並未更動，亦無有利、不利之別，是依修正後該條例第35條
    第1 項第3 款之規定，自應依93年1 月9 日修正施行後之毒
    品危害防制條例規定處斷。次按行為後法律有變更者，適用
    行為時之法律。但行為後之法律有利於行為人者，適用最有
    利於行為人之法律，刑法第2 條第1 項定有明文。另於比較
    時應就罪刑有關之共犯、未遂犯、想像競合犯、牽連犯、連
    續犯、結合犯，以及累犯加重、自首減輕暨其他法定加減原
    因（如身分加減）與加減比例等一切情形，本於統一性及整
    體性原則，綜其全部罪刑之結果而為比較（最高法院95年5
    月23日第8 次刑事庭會議決議內容參照）。查被告行為後，
    如附表所示之法律業經變更，並於95年7 月1 日施行，玆經
    比較結果，裁判時法並未較為有利，從而應依刑法第2 條第
    1 項前段規定，適用行為時法，併此敘明。
四、又按甲基安非他命係毒品危害防制條例第2 條第2 項第2 款
    所規定之第二級毒品，不得非法持有、施用。核被告所為，
    係犯毒品危害防制條例第10條第2 項之施用第二級毒品罪。
    其持有第二級毒品後進而施用，其持有之低度行為，應為施
    用之高度行為所吸收，不另論罪。查被告前因先後2 次違反
    麻醉藥品管理條例案件，分別經本院以85年度易字第7543號
    判處有期徒刑3 月確定及臺灣高等法院高雄分院以86年度訴
    字第1003號駁回上訴而應處有期徒刑5 月確定，前述2 罪接
    續執行，於87年5 月16日縮刑期滿執行完畢之情，有臺灣高
    等法院被告前案紀錄表1 份在卷可按，其受有期徒刑之執行
    完畢，5 年以內再犯本件有期徒刑以上之罪，應依行為時之
    刑法第47條，論以累犯，並加重其刑。爰審酌被告前有違反
    麻醉藥品管理條例、毒品危害防制條例等前科，素行非佳，
    又因施用毒品曾經觀察勒戒及強制戒治，仍未戒絕毒品，再
    犯本件施用毒品犯行，顯見其無悔改之意，意志不堅，有失
    政府制定毒品危害防制條例之立法美意，本不宜寬貸，惟念
    其施用毒品乃自戕一己之身體健康，所為尚未害及他人，犯
    罪後於本院審理時坦承犯行，態度尚佳及其犯罪之動機、目
    的、手段、智識程度、生活狀況等一切情狀，量處如主文所
    示之刑，並諭知易科罰金之折算標準，以資懲戒。
據上論斷，應依刑事訴訟法第273 條之1 第1 項、第284 條之1
、第299 條第1 項前段、第310 條之2 、第454 條第1 項，毒品
危害防制條例第35條第1 項第3 款、第10條第2 項，刑法第2 條
第1 項前段、第11條前段、第47條（修正前）、第41條第1 項前
段（行為時）、罰金罰鍰提高標準條例第2 條（行為時），判決
如主文。
本案經檢察官黃雯麗到庭執行職務。
中    華    民    國    95    年    8     月    31    日
                  鳳山刑事第一庭  法  官  林永村
以上正本證明與原本無異。
如不服本判決，應於判決送達後10日內，向本院提出上訴狀。
中    華    民    國    95    年    8     月    31    日
                                  書記官  李祥銘
附表：
┌──┬───────┬───────┬───────┬────┐
│比較│行為時法（95年│裁判時法（95年│比較結果      │備註    │
│內容│7 月1 日前之刑│7 月1 日生效後│              │        │
│    │罰法律）      │之刑罰法律）  │              │        │
├──┼───────┼───────┼───────┼────┤
│累犯│刑法第47條：受│刑法第47條第1 │依行為時法及裁│        │
│    │有期徒刑之執行│項：受徒刑之執│判時法均構成累│        │
│    │完畢，或受無期│行完畢，或一部│犯，適用結果並│        │
│    │徒刑或有期徒刑│之執行而赦免後│無不同。      │        │
│    │一部之執行而赦│，5 年以內「故│              │        │
│    │免後，5 年以內│意」再犯有期徒│              │        │
│    │再犯有期徒刑以│刑以上之罪者，│              │        │
│    │上之罪者，為累│為累犯，加重本│              │        │
│    │犯，加重本刑至│刑至二分之一。│              │        │
│    │二分之一。    │              │              │        │
├──┼───────┼───────┼───────┼────┤
│易科│刑法第41條：犯│刑法第41條：犯│裁判時法刪除易│        │
│罰金│最重本刑為5 年│最重本刑為5 年│科罰金時，需具│        │
│之宣│以下有期徒刑以│以下有期徒刑以│備「因身體、教│        │
│告及│下之刑之罪，而│下之刑之罪，而│育、職業或家庭│        │
│折算│受6 個月以下有│受6 個月以下有│之關係或其他正│        │
│標準│期徒刑或拘役之│期徒刑或拘役之│當事由，執行顯│        │
│    │宣告，因身體、│宣告者，得以新│有困難者」之限│        │
│    │教育、職業、家│臺幣1000元、20│制，似以裁判時│        │
│    │庭之關係或其他│00 元 或3000元│法對行為人有利│        │
│    │正當事由，執行│折算1 日，易科│；惟觀今司法實│        │
│    │顯有困難者，得│罰金。但確因不│務對於被害人是│        │
│    │以1 元以上3 元│執行所宣告之刑│否宣告得易科罰│        │
│    │以下折算1 日，│，難收矯正之效│金，實無以「因│        │
│    │易科罰金。但確│，或難以維持法│身體、教育、職│        │
│    │因不執行所宣告│秩序者，不在此│業或家庭之關係│        │
│    │之刑，難收矯正│限。          │或其他正當事由│        │
│    │之效，或難以維│罰金罰鍰提高標│，執行顯有困難│        │
│    │持法秩序者，不│準條例第2 條刪│者」等情狀為考│        │
│    │在此限。      │除。          │量。而裁判時法│        │
│    │罰金罰緩提高標│              │易科罰金折算標│        │
│    │準條例第2 條前│              │準已由銀元100 │        │
│    │段：依刑法第41│              │、200 、300 元│        │
│    │條易科罰金或第│              │即新台幣300 、│        │
│    │42條第2 項易服│              │600 、900 元，│        │
│    │勞役者，均就其│              │提高為以新台幣│        │
│    │原定數額提高為│              │1,000元、2,000│        │
│    │100 倍折算1 日│              │元、3,000 元折│        │
│    │。            │              │算1 日，綜合觀│        │
│    │現行法規貨幣單│              │之，行為時法對│        │
│    │位折算新台幣條│              │行為人較為有利│        │
│    │例第2 條。    │              │。            │        │
├──┴───────┴───────┴───────┴────┤
│比較結果：                                                    │
│裁判時法均未較有利於被告，從而，應依刑法第2 條第1 項前段規定，│
│適用行為時之法律。                                            │
└───────────────────────────────┘
附錄本判決論罪科刑法條：
毒品危害防制條例第10條：
施用第一級毒品者，處6月以上5年以下有期徒刑。
施用第二級毒品者，處3年以下有期徒刑。


司法院資訊處製作；財團法人民間司法改革基金會備份。
